【裁判字號】    98,簡上,312
【裁判日期】    981021
【裁判案由】    給付貨款
【裁判全文】
臺灣臺北地方法院民事判決             98年度簡上字第312號
上  訴  人  盛奕工程有限公司
                        號
法定代理人  丙○○
訴訟代理人  甲○○
被上訴人    維福實業有限公司
法定代理人  乙○○
上列當事人間請求給付貨款事件，上訴人對於中華民國九十八年
二月二十三日臺灣臺北地方法院臺北簡易庭97年度北簡字第2518
2號第一審判決提起上訴並為訴之追加，本院於九十八年九月三
十日言詞辯論終結，判決如下：
    主  文
原判決廢棄。
被上訴人應給付上訴人新台幣伍拾萬元，及自民國九十七年六月
三日起至清償日止，按年息百之五計算之利息。
第一、二審及追加之訴訟費用由被上訴人負擔。
    事實及理由
一、按訴狀送達後，原告不得將原訴變更或追加，但擴張或減縮
    應受判決事項之聲明者，不在此限，民事訴訟法第255條第1
    項第3款定有明文。又第二審為訴之變更或追加，非經他造
    同意，不得為之，但第255條第1項第2款至第6款之情形，不
    在此限，民事訴訟法第446條第1項亦有明定，此規定依同法
    第436條之1第3項規定為簡易第二審訴訟程序所準用。本件
    上訴人於原審係請求被上訴人應給付上訴人新臺幣（下同）
    442,716元，及自支付命令送達翌日起至清償日止，按年息5
    ％計算之利息，嗣於上訴時擴張起訴請求被上訴人應給付上
    訴人503,616元，及自起訴狀繕本送達之翌日起至清償日止
    ，按年息5％計算之利息，並於民國98年6月23日準備程序中
    減縮請求金額為50萬元，及自支付命令送達翌日起至清償日
    止，按年息5％計算之利息，核均屬擴張或減縮應受判決事
    項之聲明，揆諸前開規定，尚無不合，自應予准許。
二、上訴人起訴主張：被上訴人因承攬「暖暖國小游泳池新建工
    程」，於94、95年間將其中「游泳池過濾設備工程」交予上
    訴人施作，並向上訴人購置游泳池相關設備、救生設備及清
    潔設備、加溫設備等，並由上訴人安裝（下合稱系爭工程）
    ，統包價金為133,5000元，被上訴人嗣並將上訴人請款發票
    持往報稅，顯然同意上述價格，惟被上訴人迄今僅清償831,
    384元，尚有503,616元款項未付，屢經催討，至今仍拒不履
    行。兩造為承攬契約，必待相關工程設施安裝試車完畢而完
    工後，上訴人始得請款，故上訴人於95年6月15日方開具發
    票請款，從而，上訴人於97年5月22日聲請對被上訴人發支
    付命令，並未罹於2年之請求權消滅時效。
三、被上訴人則以：兩造間並未就系爭工程之價格達成合意，被
    上訴人已參考市場價格支付上訴人89萬餘元，並未積欠上訴
    人任何貨款。又上訴人寄送發票給被上訴人會計人員後，被
    上訴人會計人員即交由會計師作帳，乃正常流程，之後被上
    訴人與上訴人間價格未合意，又故意不予寄送銷貨退回憑證
    ，顯非常理。另上訴人證據多非真正，內容重複又追列工程
    ，將無需施作之配管工程偽稱土木工程等，且因被上訴人之
    上包發生財務問題，被上訴人請上訴人不要送貨，上訴人仍
    出貨並由被上訴人之上包簽收，被上訴人本毋庸對此部分之
    款項負責。又上訴人送貨係在95年5月5日、同年5月11日，
    依民法第127條第8款規定，其請求權因二年間不行使而消滅
    等語置辯。
四、原審為上訴人敗訴之判決，上訴人不服，提起上訴，其上訴
    聲明為：(一)原判決廢棄；(二)被上訴人應給付上訴人500,000
    元，及自支付命令送達翌日起至清償日止按年息5%計算之利
    息。被上訴人則聲明：上訴駁回。
五、兩造不爭執之事項：
  (一)被上訴人因承攬「暖暖國小游泳池新建工程」一案，於94、
    95年間將其中「游泳池過濾設備工程」交予上訴人施作，並
    向上訴人購置游泳池相關設備、救生設備及清潔設備、加溫
    設備等，並由上訴人安裝。
  (二)被上訴人曾開具面額531,384元，到期日95年5月10日及面額
    30萬元，到期日95年9月25日之支票各乙紙以為支付，總計
    已支付831,384元。
六、得心證之理由：
  (一)兩造就95年5月11日之報價單所載內容已達成合意，被上訴
    人應給付上訴人之總承攬報酬為1,335,000元：
    1.被上訴人因承攬「暖暖國小游泳池新建工程」，於94、95
      年間將其中「游泳池過濾設備工程」交予上訴人施作，並
      向上訴人購置游泳池相關設備、救生設備及清潔設備、加
      溫設備等，由上訴人安裝等情，為兩造所不爭執，是依兩
      造契約內容，上訴人除須交付前開設備予被上訴人外，尚
      須負責工程之施作及設備之安裝，是兩造間所成立者乃買
      賣與承攬之混合契約，先予敘明。
    2.上訴人主張：其於被上訴人取得工程前，先應被上訴人公
      司李志虹之要求制作93年2月5日之報價單，供其向上包報
      價送審之用，嗣於94年10月開始施工後，兩造再經多次議
      價，始於95年5月11日議訂統包總價1,335,000元，並由上
      訴人提供95年5月11日之報價單予被上訴人等情，業據提
      出前揭2份報價單（原審卷第30-35頁）附卷可稽，證人李
      志虹亦證稱：93年2月5日之報價單是上訴人給我向上包報
      價的參考價錢，95年5月11日之報價單是上訴人為了請款
      而制作的，有給我看等語（本院卷第40頁），足見被上訴
      人確有將系爭工程交由上訴人施作，且於施工過程中，兩
      造進行議價，上訴人並將95年5月11日之報價單交付被上
      訴人。被上訴人雖稱其並未同意95年5月11日之報價，證
      人李志虹亦為附和之證詞，稱：其未於報價單上簽名，只
      有將報價單交給負責人云云（本院卷第40頁），然衡諸常
      情，若被上訴人收受報價單後，不接受上訴人所報之價格
      及內容，豈有未為任何意思表示，甚至讓上訴人繼續施作
      工程之理？再者，被上訴人自認其於收受上訴人所開立之
      發票後，亦持向稅捐機關報稅之事實，雖其辯稱：此乃會
      計作業正常流程，事後是上訴人不願開立銷貨退回憑證，
      又兩造若有就95年5月11日報價單上記載之價格達成合意
      ，何以該報價單上如「全自動不鏽鋼過濾機」之單價較發
      票上所載者為低等語，惟上訴人稱：其是應李志虹之要求
      ，依其於94年10月7日傳真到被告公司之有關被上訴人公
      司報給日昇電機唐經理之估價單上（原審卷第59-61頁）
      所載金額開立，雖其單價高於議價後報價單上所載之28萬
      元，惟發票總價仍為1,335,000元等語，參以發票係為請
      款及報稅而開立，當事人就其內容、價格為目的性之調整
      ，並非不可能，尚不得以發票內容與報價單未盡相符而否
      認兩造已就報價單達成合意之事實，況發票上所載之前開
      項目單價雖較報價單上所載者為高，但上訴人請求之總價
      仍為報價單上所載之1,335,000元，且若被上訴人不同意
      上訴人之發票金額，衡情應於收受上訴人之發票後通知上
      訴人更正重開，而非逕交付會計人員作業；綜上所述，應
      認兩造確已達成如95年5月11日報價單上所載內容及總價
      為1,335,000元之合意，被上訴人辯稱兩造就工程價格未
      達成合意乙節，難認可採。
    3.至被上訴人雖另辯以：95年5月11日報價單上所列追加工
      程部分，上訴人未事先告知及報價給被上訴人，此部分不
      能算追加工程云云，惟兩造就95年5月11日報價單上所載
      內容已有合意，業如前述，而該報價單上既明載追加工程
      之項目及價格，顯然該等工程項目屬追加工程及其價格均
      在兩造合意範圍內，故被上訴人上開抗辯，亦無可取。
    4.被上訴人再辯稱：因上包財務困難，曾通知被上訴人停止
      交付貨物，詎被上訴人仍送貨至工地由上包簽收，其就此
      部分款項不應負責云云，但上訴人否認曾受通知停止出貨
      ，被上訴人就此又未能舉證以實其說，自難遽採。
  (二)上訴人對被上訴人之報酬請求權未罹於時效：
    兩造間係成立買賣與承攬之混合契約，已如前述。上訴人之
    契約義務既包括工程之完成、貨物之交付與安裝，則參酌民
    法第490條第1項規定，上訴人自應於工作完成後始有報酬請
    求權，其請求權消滅時效自亦應於工作完成後起算。查上訴
    人主張其於95年6月間才完工乙節，業據證人林文福結證稱
    ：我於94、95年間有參與暖暖國小游泳池新建工程，我當時
    是上訴人的工程人員，系爭工程的真正完工日我不敢說，但
    根據我寫的施工日報表，95年6月13日、14日都還有施作系
    爭工程等語（本院卷第55-56頁），並有相關施工日報表（
    本院卷第81頁）在卷可憑，參以證人林文福證稱其目前自己
    開公司，有承包被上訴人之工程做過等語（本院卷第56頁反
    面），應認證人林文福之立場堪認中立，上開證詞在有相關
    施工日報表之佐證下，實堪採信。從而，上訴人既係於95年
    6月間才完成工作而取得報酬請求權，則其於97年5月22日聲
    請對被上訴人發支付命令，此有支付命令聲請狀上本院收狀
    戳可參，並未逾民法第127條第7款、第8款所定2年之短期時
    效。被上訴人雖辯稱：其給付下包工程款向來於階段施工完
    成後就付款，是上訴人在「游泳池過濾設備工程」項目完成
    後，其即支付該項目共531,384元並簽發95年5月10日到期之
    支票1張，是上訴人該部分請求權於95年5月10日前即可請求
    ，上訴人於95年5月22日聲請發支付命令已罹於時效云云，
    惟被上訴人並未能證明上訴人於95年5月10日前即已完成「
    游泳池過濾設備工程」，且於該階段工程完成後即得已請求
    承攬報酬，至證人林文福雖證稱：其向被上訴人承包之工程
    是施作完一個階段就付款，一般工程都是如此等語（本院卷
    第56頁反面），但尚不足以證明系爭工程亦採相同之階段付
    款模式；又被上訴人簽發用以給付上訴人工程款之2張支票
    中，固有1張發票日為95年5月10日，為兩造所不爭執，但支
    票之發票日乃發票人自行填載，單此尚不足以證明兩造契約
    約定上訴人在95年5月10日前即得行使「游泳池過濾設備工
    程」部分之報酬請求權。綜上所述，被上訴人為時效抗辯，
    並無理由，其尚不得拒絕給付。
  (三)綜上所述，被上訴人應給付上訴人之報酬為1,335,000元。
    又被上訴人已給付總計831,384元予上訴人之事實，為兩造
    所不爭執，從而，被上訴人尚應給付上訴人503,616元。上
    訴人依兩造間之契約關係，基於處分權主義，僅請求被上訴
    人給付50萬元及自支付命令送達翌日即97年6月3日起至清償
    日止，按年息百分之5計算之利息，為有理由，應予准許。
    原審為上訴人敗訴之判決，尚有未洽，上訴意旨指摘原判決
    不當，求予廢棄改判，並為訴之追加，均有理由。爰由本院
    予以廢棄改判，如主文第2項所示。至兩造其餘之攻擊防禦
    方法及證據資料，經本院斟酌後，認為均不足以影響本判決
    之結果，自無一一詳予論述之必要，附此敘明。
七、據上論結，本件上訴為有理由，依民事訴訟法第436條之1第
    3 項、第450條、第78條，判決如主文。
中    華    民    國    98    年    10    月    21    日
                 民事第二庭    審判長法  官  張松鈞
                                     法  官  鍾素鳳
                                     法  官  歐陽漢菁
以上正本係照原本作成
本判決不得上訴
中    華    民    國    98    年    10    月    21    日
                                      書記官  吳貞瑩


司法院資訊處製作；財團法人民間司法改革基金會備份。
